臺灣高等法院民事判決　　　　　　　　　 94年度重訴字第8號
原　　　告　 乙○○
　　　　　　 丙○○
共　　　同
訴訟代理人　 張香奚　律師
被　　　告　 甲○○ 原名吳.
訴訟代理人　 辛　武　律師
當事人間請求侵權行為損害賠償事件，原告提起附帶民事訴訟，
經本院刑事庭移送前來，本院於94年 6月28日言詞辯論終結，判
決如下：
    主  文
被告應給付原告乙○○新臺幣貳仟佰柒拾萬貳仟陸佰玖拾貳元
，應給付原告丙○○新臺幣壹仟零柒拾柒萬仟壹佰零壹元及均
自九十三年十月十九日起，至清償日止，按年息百分之五計算之
利息。
原告其餘之訴駁回。
訴訟費用由被告負擔。
本判決第一項關於應給付乙○○部分，於原告乙○○以新臺幣柒
佰玖拾萬元為被告供擔保後，得假執行，但被告如以新臺幣貳仟
佰柒拾萬貳仟陸佰玖拾貳元為原告乙○○供擔保後得免為假執
行；關於應給付丙○○部分，於原告丙○○以新臺幣佰伍拾玖
萬肆仟元為被告供擔保後，得假執行，但被告如以新臺幣壹仟零
柒拾柒萬仟壹佰零壹元為原告乙○○供擔保後得免為假執行。
原告其餘假執行之聲請駁回。
    事實及理由
一、本件原告主張：原告乙○○於民國83年起創設駿凌國際有限
    公司（下稱駿凌公司），曾向被告甲○○（原名吳雪凰）借
    貸，嗣因被告需索無度，渠等乃於89年11月 6日達成協議，
    由乙○○償還新台幣（下同）250萬元，另加給150萬元予被
    告，惟嗣被告仍需索無度，乙○○不堪其擾，遂於91年11月
    11日宣布結束營業，並將公司資產分為3份，由原告2人及甲
    ○○各分 600萬元，並於當日簽立切結書。該日丙○○曾責
    怪被告逼使駿凌公司結束營業而發生爭執，被告因而取出預
    備之汽油潑灑於丙○○身上，揚言同歸於盡， 2人嗣即互控
    傷害（台北地檢92年度偵字第 11839號）。警方偵查中，被
    告要求和解，丙○○以和解條件不合理而加以拒絕。詎被告
    因此懷恨在心，遂以金錢為代價，教唆曾萬安夥同郇國光等
    人，以共同使人受重傷害之故意，於92年4月29日晚間8時50
    分許，在台北市○○○路 ○段，於丙○○返家之際持硫酸往
    伊右臉部潑灑，致伊臉顏、眼睛及軀體等遭受嚴重灼傷並 1
    眼失明等重大傷害。乙○○知悉丙○○遭受上述傷害後，打
    電話質疑被告，並稱因丙○○受到重大傷害，急需巨額醫療
    費用，原簽發以92年4月30日為發票日、面額500萬元之支票
    2 張將無法如期兌付。被告因而復以金錢之給付為代價，教
    唆曾萬安夥同郇國光等人，以殺人之故意，於92年 5月10日
    ，在台北市○○○路，凌晨持手槍近距離射殺乙○○，乙○
    ○因此受有下半身癱瘓之重大傷害。被告業經台灣台北地方
    法院92年度訴字第1543號及本院93年度上訴字第1399號刑事
    判決認定教唆共同使人受重傷及教唆共同殺人未遂有罪在案
    ，確已成立侵權行為。(一)按丙○○因被告之行為，受有醫療
    費用88萬6936元（至94年 3月29日止）及30年喪失勞動能力
    825萬1742元（72萬元×61.52％×18.0000000霍夫曼係數）
    之損害，因丙○○尚須進行疤痕修整及胸部重建等手術，經
    估計尚需80萬元醫療費用，且丙○○遭毀容後飽受精神上痛
    苦而罹患憂鬱症，故請求賠償非財產上之精神損害1000萬元
    。(二)又乙○○因被告之犯行，至94年2月25日止共受有133萬
    1250元之醫療費用及其他增加生活費用之損害，亦因完全喪
    失勞動能力，而受有喪失23年工作能力之損失1495萬6859元
    （96萬×15.0000000霍夫曼係數）。且須終身臥床，目前雖
    有家人看護，惟仍受有33年713萬190元家庭監護工之損害（
    36萬×19.0000000霍夫曼係數）。又因其受有極大心理創傷
    ，因此所需之看護工須兼具心理重建能力，非語言不易溝通
    之外籍看護工所能勝任。且每日需嚴格控制飲食，並需特殊
    輔助始能排泄，亦需不斷復健，本應比照職業護士24小時全
    時看護費用計算，僅請求按本國籍看護工最低標準薪資計算
    監護工之損失，並無不當。又其因前開傷害飽受精神上痛苦
    ，請求9億7000萬元之非財產上損害， 亦屬適當。再者，全
    民健康保險局雖有替原告支付部分醫療費用，惟其無代位原
    告向被告請求之權利，故不生重複賠償或損益相抵之問題。
    至被告支付命令並未送達予乙○○，故不生效力，且伊提出
    之支票係乙○○承諾給付予被告之分手費，性質上屬贈與，
    乙○○既已撤銷該贈與，無抵銷之適用。且支票發票人為駿
    凌公司，被告以乙○○為票據債務人主張抵銷，並非適法等
    語。爰聲明：(一)被告應給付原告乙○○ 9億9341萬8299元及
    自93年10月19日起至清償日止按年息5%計算之利息。(二)被告
    應給付原告丙○○1993萬8678元，及自93年10月19日起至清
    償日止按年息5%計算之利息。(三)願供擔保宣告假執行（原告
    乙○○原請求10億元及法定利息，原告丙○○則請求2000萬
    元及法定利息，於本院審理中減縮如上）。
二、被告則以：伊所涉刑事罪名現仍上訴最高法院審理中尚未確
    定。本件犯行自警訊至偵審均顯示係「翁姓」教唆犯出資
    120萬元欲教訓原告，未指明要取渠等性命，120萬元之報酬
    亦不足買兇殺人，且觀曾萬安等人兩次犯行亦難謂有殺人之
    意思。況除曾萬安外，其他共犯均未供稱係被告所教唆，亦
    無其他直接證據顯示確係由被告所教唆，而曾萬安係被警訊
    誘導始作出不實指控，且曾萬安所云買兇之報酬經查被告帳
    戶亦無相符金額之款項。兩造間之三角關係早已於切結書簽
    定時結束，被告實無再向渠等報復之動機。從而，被告既無
    為侵權行為，自無須負損害賠償責任。且原告公司已結束營
    業，故其並無任何工作上之財物損失。縱認被告須負損害賠
    償責任，惟乙○○玩弄被告感情，亦與有過失，故精神損害
    部分以給付原告各100萬元即足。且乙○○仍積欠被告500萬
    元未清償，此金額亦應抵銷等語，資為抗辯。爰答辯聲明：
    (一)原告之訴駁回。(二)願供擔保請准免予宣告假執行。
三、兩造不爭執事實：
  (一)原告丙○○於92年4月29日晚間8時50分許，在台北市○○○
    路○段248巷，被人持硫酸往右臉部潑灑，致使臉顏、眼睛及
    軀體等遭受硫酸嚴重灼傷並致1眼失明等重大傷害。
  (二)原告乙○○於92年 5月10日凌晨，在台北市○○○路1段126
    巷，為人以槍近距離射擊，受有第4、5胸椎毀壞性骨折並脊
    髓橫斷性損傷等重大傷害，致肢體自第4、5胸椎以下，脊椎
    與中樞神經系統粉碎、斷裂，無法接合恢復，肢體喪失知覺
    之癱瘓，生活完全依賴他人。
四、本件兩造爭點要點為(一)被告是否有構成侵權行為？(二)原告得
    各請求被告給付項目及金額若干？茲將得心證理由分述如下
    ：
五、被告有構成侵權行為：原告主張被告教唆曾萬安等人向原告
    丙○○潑灑硫酸致重傷及持手槍射殺乙○○致全身癱瘓等情
    節，為被告所否認。經查：
  (一)被告於刑案偵查中供稱：「91年11月11日由乙○○叫我去他
    公司附近公園談我等 3人感情問題，之後我們就去乙○○公
    司內寫切結書，事後我與丙○○發生口角，我便拿皮包內之
    去漬油往自己身上潑欲自行了斷，丙○○就打我臉部，我便
    用嘴咬他手」「乙○○開支票600萬元，實際上支付了100萬
    元，只付1次，其他500萬元就跳票了」等語（見大安分局刑
    案偵查卷(二)第13頁、台北地院聲羈字第244號卷第6頁筆錄）
    ；足見其 3人於91年11月11日協議簽立切結書後，兩造仍口
    角並有糾紛甚明，被告辯稱書立切結書後即無恨意云云，並
    非可採。至於被告於本院審理中辯稱支票尚未兌現何致動手
    行兇一節，經查支票所約定給付日期為92年 4月30日，因為
    被告係假手他人於92年 4月29日重傷害丙○○以免曝光，但
    為乙○○所知悉後曾告知被告將讓支票不能兌現，則被告教
    唆他人 5月10日再槍擊乙○○，自屬可能，此部分所辯尚非
    可採。
  (二)另被告所教唆負責連絡參與潑灑硫酸及槍擊之曾萬安迭於刑
    案中證述：「（你為何會夥同... 去傷害丙○○及槍殺乙○
    ○？）「台北有位吳小姐打電話給我，跟我說她在台北跟人
    家做生意被騙、被欺負，當時林書銘在我身邊，我聽了之後
    就告訴林書銘台北有人要出錢請我們去處理一下，也就是教
    訓對方，當時我有想要去了解一下事情原委，但想了想還是
    不去了，後來林書銘告訴我還是上去處理好了，所以最後我
    跟林書銘、旺仔（盧璋旺）一起上台北。」「（吳小姐的本
    名？）我本來不知道，只知道他姓吳，後來警方有向我說，
    我才知道他叫甲○○。」等語（見台北地檢 92 年度偵字第
    1668號卷第 114頁筆錄）；「（他委託你... 的代價為何？
    ）第1次潑硫酸是20萬元，後來有全數給。第2次槍殺的事他
    給我們120萬元，但後來分3次給只給65萬元。」等語（見92
    年度偵字第1668號卷第 115頁筆錄）；「（甲○○告訴你對
    於... 要做到什麼程度？）他只告訴我，對於丙○○的部分
    他只有告訴我不要出人命，但我感覺的出來他的意思是價錢
    是要看傷害的程度來定。槍殺乙○○是說只要打下半身，其
    他的並沒有說。」「（你有無幫忙指認下手的對象？）沒有
    ，因為甲○○有丙○○及乙○○的照片，我有交給林書銘。
    」等語（見92年度偵字第1668號卷第 116頁筆錄）；「（為
    何甲○○最後就槍擊部分只給你們65萬元？）他說如果打死
    就120萬元，但是若沒有死的話就只給 65萬元。」「（你之
    前為何一直說本件.... 與你聯絡是1位翁姓男子？）沒有這
    個人，因為被抓到之後剛開始我想自己１個人扛下來全案，
    所以才編造該名男子。」「（後來為何指認甲○○？）因為
    後來大安分局的警察告訴我，甲○○與乙○○及丙○○是合
    夥做生意，後來有拆夥，甲○○分了600萬元， 這個跟甲○
    ○告訴我被乙○○及丙○○欺負的情形是不一樣的，我才覺
    得我錯了，所以才將事情說出來。」「第1次20萬元，...
    國光的拿2萬，...。第2次的65萬元...，國光15萬元；最後
    1次10萬元是全部由國光拿去的。」等語 （見92年度偵字第
    1668號卷第117頁筆錄）；
  (三)參與行為之林書銘亦證稱：「是曾萬安叫我們去殺人」「共
    作了 2次」「地點我不會說，都是曾萬安帶路」「在動手前
    曾萬安他把我帶去被害人公司指認並看他車子」「（你有無
    看過僱請你們的人？）我只有在第 2次槍擊之前在台北由曾
    萬安載我的時候，有在車上看到 1個女孩在與曾萬安講事情
    ，但其沒有看到她的正面」等語（見台北地檢偵字第1668號
    卷第68、69頁及第 119頁筆錄）；「有跟曾萬安、郇國光去
    殺人」「第 2次所持槍枝是我在台中買的」「因為曾萬安說
    還有下1次，買槍的錢是第1次收的錢買來的」「是郇國光開
    的槍」「當時是我開車」「曾萬安用0000000000行動電話與
    我們聯絡」「第 2次我只負責開車，開槍的細節都是曾萬安
    與郇國光在談。」等語（見偵卷第1668號第66頁至68頁）；
    「於92年 4月底某日約17時至18時間，夥同曾萬安2人，...
    ，由我事先... 在乙間藥房購得乙瓶硫酸，... 約等待 1個
    多小時，曾萬安對我說就是那個人，我看到 1個女人帶二個
    小孩，走在巷子內正要進門，我就打開硫酸瓶蓋，將硫酸朝
    那女人臉部潑灑，潑完我丟掉瓶子，我就跑到另 1條巷子，
    與曾萬安會合。」（見大安分局刑案偵查卷(一)第33頁反面）
    ；「我買到槍到高雄市與曾萬安和國光會合，並把槍支交給
    曾萬安，他 2人先搭車到台北，我在高雄市睡了一晚隔日才
    自己搭車到台北三人會合」「「槍擊部分是他（曾）直接交
    代（郇）國光的」等語 (見偵卷第1668號第85頁至第86頁)
    。
  (四)又參與行為之郇國光亦供稱：「有我、曾萬安、林書銘、盧
    璋旺4人」「到了潑硫酸現場附近的 1個公園旁，4人皆在談
    論如何下手，最後由曾萬安提議，並決議用硫酸解決， 4個
    人又開車30 分鐘左右，至1個西藥房買了 1瓶黃色塑膠瓶裝
    的硫酸、手術手套 1盒... 原車又開去有閘門的河邊停車場
    偷取乙台休旅車得手，換成盧璋旺駕駛，坐著我、林書銘共
    3 人，另外曾萬安自己開著喜美自小客車負責帶路」「而在
    當天下午7時我們 3人開始枯等...，就在曾萬安打入我的行
    動電話... 給我，告知那個女人已經來了，並說：穿花裙子
    又帶著兩個小孩，我反問：是帶兩個少年ㄝ，結果「安」說
    是她帶自己的小孩5、6歲而已，我當時已在電話中回絕，曾
    萬安卻說不行，我堅持不要，如果要的話，明天可以（不要
    有小孩在場），曾萬安叫我電話給林書銘接聽，因時間已很
    急迫（因那小姐已快到家門口了）林書銘就比我先下車，我
    也跟著他後面拉了他1把（意思不要做這1票，因為有小孩子
    不好），結果林書銘走過去就潑了硫酸，潑灑的那１幕我皆
    有目擊。」「我４人皆坐回曾萬安的自小客車內，當場車內
    先朋分此次潑硫酸的代價，我先表明不要分給我，但曾萬安
    卻說要分２萬元意思意思吃紅，我也接手了」等語（見大安
    分局刑案偵查卷(一)第8頁反面至第10頁反面） 「本來計畫是
    由我潑，但那時因有小孩，林書銘說由他潑，我有跟林書銘
    一起下車，潑的時候，我有叫林書銘不要潑」等語（見台北
    地檢偵字第15353號卷第149頁背面）；「伊與曾萬安、林書
    銘、盧璋旺乘車至藥房由林書銘下車購買硫酸，到現場曾萬
    安打電話的時候，伊說有小孩不願意下手，之後林書銘去潑
    」等語（見刑案一審卷第75頁、195頁筆錄）。「 我與林書
    銘曾萬安3人又共同犯了１件槍擊案，應該是92年5月10日凌
    晨近１時左右，同樣在被潑硫酸女子上班的地方附近，當時
    該槍擊案就是我開槍的。」等語（見大安分局刑案偵查卷(一)
    第11頁正面）、「3人在9日當日出了豪爵大飯店時天色已暗
    ，...，曾萬安叫林書銘負責去偷竊乙台豪邁黑色重機車，.
    ..，林書銘不知在何處偷竊機車得手，...， 我與林書銘又
    入車內等候...，曾萬安負責通知.... 人已經出來了，先由
    林書銘騎乘該贓車搭載我，...，就在1個公園旁邊....，由
    目標的背面順向靠近，正好目標有轉身要開車門時，我舉槍
    朝上半身開了1槍，...，我與林書銘立刻加速逃離了現場。
    」（見大安分局刑案偵查卷(一)第13頁）「我回豪爵大飯店拿
    了15萬現金，... 隔天晚上我打電話給曾萬安，談此次代價
    太少，阿安回說人沒死，只有這樣子，我堅持不夠再吵，最
    後由曾萬安在1家便利商店寄了9萬7000元補償給我」（見大
    安分局刑案偵查卷(一)第13頁反面）「第2次槍擊該被害人，
    我從曾萬安手中取得26萬7000元。」等語（見大安分局刑案
    偵查卷(一)第14頁正面）。
  (五)再被告所有「0000000000」號門號自92年5月9日21時57分許
    起至同年月10日 1時33分許止，即乙○○遭槍殺前後期間，
    與曾萬安使用之「0000000000」號門號聯繫頻繁，並於同年
    月10日凌晨2、3時許與曾萬安使用之「0000000000」號門號
    數次聯繫（見大安分局刑案偵查卷(二)第47、48頁），且案發
    後分別於同年月14日、24日復與曾萬安使用之「0000000000
    」號門號通話（見同警卷第50頁及第42、43頁），被告並曾
    於同年 6月19日以公用電話與曾萬安使用之「0000000000」
    門號通話（見同警卷第44、46頁）等情，均有上述通訊監察
    錄音譯文及行動電話雙向通聯紀錄附卷可參。曾萬安於刑案
    審理時亦證稱：「（甲○○都用何電話與你連絡）用行動電
    話」「我當時與甲○○聯絡亦有使用易付卡」等語（見台北
    地檢偵字第1668 號卷第115頁筆錄），「0000000000」號門
    號係被告甲○○告知的，其打該電話，都是甲○○接的」等
    語（見台北地院92年度訴字第1543號卷第 374頁筆錄），足
    見與曾萬安通話者確係被告甚明。
  (六)被告所犯教唆使人重傷及共同殺人未遂犯行，並經台灣台北
    地方法院92年度訴字第1543號、本院93年度上訴字第1399號
    刑事判決認定判處罪刑在案，有各該判決書可參。
  (七)從而，依據前述被告所自承兩造發生爭執經過暨證人曾萬安
    、林書銘及郇國光陳述經過，證人陳述經過明確，復與被告
    無仇隙，無設詞誣陷必要，堪予採信，被告確有為不法侵害
    原告乙○○、丙○○權利具體之行為而應構成侵權行為。
六、原告得請求之項目及金額：
  (一)按「因故意或過失，不法侵害他人之權利者，負損害賠償責
    任。」「不法侵害他人之身體或健康者，對於被害人因此喪
    失或減少勞動能力或增加生活上之需要時，應負損害賠償責
    任。」「不法侵害他人之身體、健康、名譽、自由、信用、
    隱私、貞操，或不法侵害其他人格法益而情節重大者，被害
    人雖非財產上之損害，亦得請求賠償相當之金額。」民法第
    184條、第193條第1項、第195條第1項前段定有明文。
  (二)原告丙○○部分：
  1.醫療費部分：自受傷起至94年 3月29日止，原告丙○○受有
    支付醫療費用計88萬6936元之損害，有費用單據 172筆可稽
    。惟按「保險對象因汽車交通事故，經本保險提供醫療給付
    者，本保險之保險人得向強制汽車責任保險之保險人代位請
    求該項給付」，全民健康保險法第82條定有明文，雖係就汽
    車交通事故而為規定，惟按因為全民健康保險係由支付保險
    費之全部民眾共同支付保險費分擔危險以保障弱勢族群，基
    於全民健康保險之目的及為強制保險之性質，應認凡是由全
    民健康保險支付之醫療費用當然移轉予中央健康保險局，此
    與一般任意性保險，保險給付為投保人保險費支出之對價不
    同，至上開規定之意義，僅係在簡化求償途徑，使中央健康
    保險局不必依循一般途徑取得債權之移轉，要無排除向加害
    人求償之意。查原告丙○○先後所花費醫藥費用，其中如附
    表一編號7（479元）8（540元）9（790元） 10（519元）11
    （572元）12（829元）13（432元）15（213 元）18（554元
    ）20（2165元）23（274元）24（1543元）26（1533 元）27
    （590元）31（1404元）33（1076元）34（1168元）35（526
    元）36（213元）37（2165元）40（883元）42（664元）44
    （1131元）45（172元） 46（1240元） 48（1216元） 49（
    2244元）50（2050元）54（781元）56（1174元）57（578元
    ）58（2098元）59（2278元）60（2637元）64（2971元）69
    （423元）71（3411元） 74（3023元） 76（2195元） 77（
    3023元）83（45259元） 84（3047元） 85（5468元） 88（
    4299元）89（5468元）93（532元）101（6203元）106（213
    元）107（3035元）112（39139元）113（2796元）119（213
    元）120（3420元）121（5468元）131（375元）134（727元
    ）136（3546元）137（314元）145（3432元） 148（6337元
    ）149（1078元）151（970元）152（2247元） 153（3015元
    ）154（2316元）156（1982元）157（3675元）159（6001元
    ）162（310元）163（1960元）165（1160元）168（426元）
    169（4078元）172（2003元）部分合計 22萬 2289元（479+
    +540+790+519+572+829+432+213+554+2165+274+ 1543+1533
    +590+1404+1076+1168+526+213+2165+883+664+1131+172 +
    1240+1216+2244+2050+781+1174+578+2098+2278+2637+2971
    + 423+3411+3023+2195+3023+45259+3047+5468+4299+5468+
    +532+6203+213+3035+39139+2796+213+3420+5468+375+ 727
    +3546+314+3432+6337+1078+970+2247+ 3015+ 2316+ 1982+
    3675+ 6001+310+1960+1160+426+4078+ 2003=222289），已
    經中央健康保險局支付，該部分之醫藥費請求權即行移轉予
    中央健康保險局，原告不得再請求被告支付。故原告丙○○
    所得請求之金額為66萬4647元（000000-000000=664647）。
    又原告丙○○因顏面及軀幹多處 3度化學性灼傷，身體遺有
    疤痕等傷害，須進行疤痕之修整及胸部重建等手術，所需費
    用，依據台北榮民總醫院之估計，約需醫療費用80萬至 100
    萬元之間，有診斷證明書可稽（見本院卷第 205頁），原告
    按其最低之金額請求80萬元，為有理由。
  2.減少勞動能力之損害：原告丙○○受被告之侵害受有 1眼失
    明之重大傷害，依據銓敘部「勞工保險殘障給付標準對照表
    」其殘廢等級為8級殘廢，喪失勞動能力之程度為61.52％；
    再參據原告丙○○原任職於駿凌國際有限公司，其90年度之
    薪資所得為73萬3400元，91年度之薪資所得為77萬元，有綜
    合所得稅各類所得資料清單附卷可稽（見本院卷第170、171
    頁），原告丙○○主張工作能力損失按每 1年72萬元之標準
    計算，為可採，原告丙○○生於57年 9月20日，受害時35歲
    ，復按勞動基準法第54條強制退休年齡為60歲，原告丙○○
    主張計算至其65歲並未陳明有何特別之理由，尚非可採，計
    算至其60歲為止，尚有25年之勞動能力，扣除期前利息，其
    喪失工作能力之損失，因第一年已經過，乙○○主張第一年
    不扣期前利息為可採，其喪失勞動能力之損失計 730萬8454
    元（72萬×61.52％×16.0000000霍夫曼係數＝ 730萬8453.
    65 小數點以下四捨五入）。
  3.非財產上之損害賠償：原告丙○○出生於民國57年，受被告
    侵害時年僅35歲，時值人生黃金歲月，遽遭毀容，並致1 眼
    失明，所遺烙痕，無法除去，心理所受創傷，實難以名狀；
    尤其原告丙○○因此罹患憂鬱症，有台北榮民總醫院診斷證
    明書可按，本院斟酌原告丙○○肉體、精神所受痛若，丙○
    ○高職畢業後曾於大學肄業、從事業務代表、年收入75萬元
    許，被告國中肄業、以買賣服裝經商為業、年收入50萬至60
    萬元，有房子一間、存款1000萬元等兩造之身分、地位、經
    濟能力等一切情狀，認為原告請求1000萬元，尚嫌過高，應
    予核減為 200萬元，方屬公允，逾此數額之請求，為無理由
    。
  4.綜上，原告丙○○得請求賠償 之 金 額 為1077萬3101元（
    664647+800000+ 0000000+0000000=00000000）。
  (三)原告乙○○部分：
  1.醫療費用及其他增加生活費用之損害：計自92年 5月10日至
    94 年2月25日止，原告乙○○受有醫療費用及其他增加生活
    費用之損害，合計新台幣 133萬1250元整，有費用收據64份
    可稽（見本院卷第34至66頁）。惟按原告丙○○先後所花費
    醫藥費用，其中如附表二編號2（6900元）7（239628元）8
    （30886元）23（213元） 24 （ 2117元）28（213元）30（
    2327 元）31（959元）32（416元）33（383元）35（2327元
    ）36 （213元）37（213元）38（3300元）40（213元）43（
    2195 元）44（8177元）45（213元）46（343元）47（2146
    元）51（213元）54（120元）55（1687元）56（2255元）58
    （283元）62（2255元） 64（2406元）部分已經中央健康保
    險局支付，該部分之醫藥費請求權即行移轉予中央健康保險
    局，詳如前述，原告不得再請求被告支付，合計此部分金額
    為312601元（6900+239628+30886+213+2117+213+2327+959+
    416+383+ 2327+213+213+ 3300 + 213+2195+8177+213+343+
    2146+213+120+1687+2255+283+ 2255+2406=312601）。故原
    告乙○○所得請求之醫藥費金額為 0000000 元（ 0000000-
    000000=0000000）。至於同一日向不同對象支付不同筆之金
    額，係不同之看護及不同之材料，已經原告陳明後為被告所
    不爭執，並予敘明。
  2.喪失勞動能力之損失：原告乙○○受被告之侵害致第4、5胸
    椎毀壞性骨折並脊髓橫斷性損傷，致肢體自第4、5胸椎以下
    ，脊椎與中樞神經系統粉碎、斷裂，無法接合恢復，肢體喪
    失知覺之癱瘓，完全喪失勞動能力，終身不能工作，參據勞
    工保險殘廢給付標準表，其殘廢等級為 1級殘廢，喪失勞動
    能力之程度為100％，再參據原告90年度之薪資所得有119萬
    8400元整，91年度之薪資所得有96萬元，有綜合所得稅證明
    書可參（見本院卷第67、68頁），原告乙○○主張依其工作
    能力每 1年至少有96萬元工作能力損失為可採，復按勞動基
    準法第54條強制退休年齡為60歲，原告乙○○主張計算至其
    65歲並未陳明有何特別之理由，尚非可採，因乙○○係50年
    1月 3日生，於92年5月為人槍擊，尚有18年勞動能力，扣除
    期前利息，其喪失工作能力之損失，因第一年已經過，乙○
    ○主張第一年不扣期前利息為可採，計1255萬3853元（96萬
    × 13.0000000霍夫曼係數＝00000000.28小數點以下四捨五
    入）。
  3.增加生活上之需要：原告乙○○肢體自第4、5胸椎以下，中
    樞神經系統斷裂，無法接合恢復，致肢體喪失知覺而癱瘓，
    需終身臥床，並仰賴護理人員之照顧，目前雖由家人看護，
    但仍有家庭監護工之損失，被告雖抗辯稱可請外籍看護云云
    ，惟查原告乙○○受槍傷致肢體癱瘓需隨時為復健處置，更
    需有人為言詞上之溝通、慰撫，均非外籍看護所能為之，是
    原告主張須僱請本國籍家庭監護工計算工資為可採，參據行
    政院勞工委員會90年 7月27日之公告（見本院卷第74至76頁
    ），本國籍家庭監護工之合理薪資標準為月薪 3萬元至 3萬
    5000元；原告出生於民國50年，於受侵害時年僅42歲，參據
    內政部公佈之男性平均餘命，年齡42歲者其餘命有33.54 年
    （見本院卷第72頁），按本國籍家庭監護工之合理薪資最低
    標準每1年36萬元計算，原告主張扣除期前利息（第1年不扣
    除），原告計有713萬0190元（36萬×19.0000000 霍夫曼係
    數＝7,130,190元）之增加生活上需要為可採。
  4.非財產上之損害賠償：原告乙○○第4、5胸椎以下肢體及內
    臟均因神經系統斷裂，致肢體癱瘓，完全喪失知覺，需終身
    臥床，精神上所受痛苦，實無以名狀。再者，因喪失正常之
    人所可以從事之一切活動或行為，經此傷害心理所受創傷極
    鉅，本院斟酌原告乙○○肉體、精神所受痛若，原告乙○○
    於利比亞完成大學教育，為公司負責人，被告國中肄業、以
    買賣服裝經商為業、年收入50萬至60萬元，有房子一間、存
    款1000萬元等，兩造之身分、地位、經濟能力等一切情狀，
    認為原告請求9億7000萬元，尚嫌過高，應予核減為300萬元
    ，方屬公允，逾此數額之請求，為無理由。至於被告主張原
    告乙○○始亂終棄，與有過失云云，經按被害人與有過失者
    ，法院得減輕賠償金額或免除之，規定之目的，在謀求加害
    人與被害人間之公平，必被害人有過失方有過失相抵之適用
    ，查本件原告乙○○縱然與被告間有感情上之糾葛，被告應
    尋求法律途徑解決，並理性面對，原告乙○○純為被殺害之
    人，就槍擊行為毫無過失可言，感情糾紛與買槍殺人未遂客
    觀上亦無相當因果關係，自不能主張過失相抵，此部分所辯
    背離常情，並非可採。
  5.綜上，原告乙○○得請求賠償之金額為2370 萬 2692 元 （
    0000000+ 00000000+0000000+0000000=00000000）。被告又
    抗辯稱原告乙○○前積欠被告 500萬元，主張為抵銷。經按
    民法第 339條規定「因故意侵權行為而負擔之債，其債務人
    不得主張抵銷。」本件被告買兇殺害原告乙○○生命未遂，
    為故意侵權行為，原告乙○○請求賠償之金額被告不得主張
    抵銷。
七、從而，原告基於侵權行為之損害賠償請求權，請求被告應給
    付原告丙○○1077萬3101萬元，給付原告乙○○2370萬2692
    元及均自附帶民事訴訟訴狀繕本送達被告翌日即93年10月19
    日起至清償日止，按年息百分之５計算之利息，為有理由，
    應予准許，就此部分兩造陳明願供擔保為准免假執行之宣告
    ，尚無不合，均應予准許，爰酌定相當擔保金額分別准許之
    。逾此原告所為請求為無理由，應予駁回，此部分原告假執
    行之聲請，因訴之駁回而失所附麗，併予駁回。
八、又被告行為不問殺人或重傷均構成民法上之侵權行為，應負
    擔損害賠償責任，被告辯稱硫酸未用盡，僅射擊乙發子彈，
    實難謂有殺人之意思云云，仍無法資為有利之認定。兩造其
    餘攻擊防禦方法，及未經援用之證據，經審酌後核與判決結
    果不生影響，不予一一論述，附此敘明。
九、結論：本件原告之訴，為一部有理由，一部無理由，依民事
    訴訟法第79條、第463條、第390條第2項、第392條第2項，
    判決如主文。
中　　華　　民　　國　　94　　年　　7 　　月　　19　　日
                  民事第 7庭  審判長法　官　鄭三源
　　　　　　　　　　　      　　　　法　官　周美月
　　　　　　　　　　　      　　　　法　官　黃嘉烈
正本係照原本作成。
如不服本判決，應於收受送達後20日內向本院提出上訴書狀，其
未表明上訴理由者，應於提出上訴後20日內向本院補提理由書狀
（均須按他造當事人之人數附繕本）上訴時應提出委任律師或具
有律師資格之人之委任狀；委任有律師資格者，另應附具律師資
格證書及釋明委任人與受任人有民事訴訟法第466條之1第 1項但
書或第 2項（詳附註）所定關係之釋明文書影本。
中　　華　　民　　國　　94　　年　　7 　　月　　20　　日
　　　　　　　　　　　　　　　　　　書記官　倪淑芳
附註：
民事訴訟法第四百六十六條之一（第一項、第二項）：
對於第二審判決上訴，上訴人應委任律師為訴訟代理人。但上訴
人或其他法定代理人具有律師資格者，不在此限。
上訴人之配偶、三親等內之血親、二親等內之姻親，或上訴人為
法人、中央或地方機關時，其所屬專任人員具有律師資格並經法
院認為適當者，亦得為第三審訴訟代理人。
